臺灣桃園地方法院刑事判決　　　　　　　　　　　　九十一年度交訴字第一一五號
　　公　訴　人　臺灣桃園地方法院檢察署檢察官
　　被　　　告　乙○○
　　選任辯護人　潘秀華律師
右列被告因肇事遺棄罪等案件，經檢察官提起公訴（九十一年度偵字第一三七六一號
），本院判決如左：
    主  文
乙○○服用酒類，不能安全駕駛動力交通工具而駕駛，處有期徒刑參月；又駕駛動力
交通工具肇事，致人死亡而逃逸，處有期徒刑捌月；又因過失致人於死，處有期徒刑
壹年。應執行有期徒刑壹年拾月。緩刑肆年。
    事      實
一、乙○○於民國九十一年六月二十六日二十一時許，在桃園縣觀音鄉大同村「鴻福
    餐廳」與同事共飲，席間約飲用一瓶「玉泉清酒」，明知飲用酒類後，呼氣酒精
    成份超過每公升０‧二五毫克，辯識力、反應力及操控力均不如正常，竟於飲酒
    至醉已不能安全駕駛動力交通工具之狀態，仍在同日二十三時許，駕駛車牌號碼
    ：Ｒ２－９２１２號自用小客車上路，欲導引友人所駕駛之自用小客車前往國道
    三號公路，翌日凌晨零時十分許，行經同縣觀音鄉○○路五四六號前，本應注意
    車輛行駛時，應注意車前狀況，隨時採取必要之安全措施，且依當時天候陰、路
    面鋪設柏油、且乾燥無缺陷、無障礙物又視距良好，並無不能注意之情事，竟因
    酒後辨識力、反應力均較平常減低，疏未注意前方站立在道路邊線附近等候友人
    之陳嘉錦，致其所駕駛之自用小客車右前側撞及陳嘉錦，陳嘉錦因彈起撞及自小
    客車擋風玻璃，繼而滾落倒地，受有頭部外傷、顱內出血（另非致死原因之傷勢
    ：左腹部挫傷、右小腿挫傷骨折、左膝及左小腿挫傷多處、左掌挫傷。），而乙
    ○○所駕駛之上開汽車右前方擋風玻璃破裂，另右側橢圓形角燈燈罩則落在現場
    。惟乙○○於肇事後，未思下車察看且留在現場處理，反逕行駕車逃逸，經陳嘉
    錦之友人甲○○發覺後駕車自後追趕，乙○○所駕之前揭自用小客車於逃逸之過
    程在同縣觀音鄉○○路與塔腳村八鄰產業道路口撞及路旁之電桿，而為據報到場
    之警員查獲，於同日凌晨一時十九分許，對其施以呼氣酒精成份測試，測得其吐
    氣所含酒精濃度值高達每公升一、０三毫克。陳嘉錦經送醫急救後，因頭部傷勢
    嚴重延至同年月二十七日上午六時十八分許，不治死亡。
二、案經桃園縣警察局大溪分局報告台灣桃園地方法院檢察署檢察官偵查起訴。
    理      由
一、訊據被告乙○○固承認有於右揭時、地飲酒後駕車之事實，惟否認有何過失致死
    及肇事遺棄犯行，辯稱：不知道有發生車禍，不知道有撞到人云云。經查：
    （一）、被告飲酒後仍駕車上路，飲酒後約二小時為警查獲時吐氣所含酒精濃度
            值仍高達每公升一‧０三毫克乙節，有酒精濃度測試單、大園分局偵辦
            刑法第一百八十五條之三案件測試觀察紀錄表各一紙在卷可稽。又依照
            交通部運輸研究所七十九年八月對駕駛人行為之研究（酒醉駕車對駕駛
            行為之分析研究）指出，吐氣每公升酒精含量零點二五ｍｇ等於血液中
            酒精濃度（Ｂｌｏｏｄ  Ａｌｃｏｈｏｌ  Ｃｏｎｃｅｎｔ簡稱ＢＡＣ
            ）百分之零點零五（亦即每１００ｍｌ血液中含５０ｍｇ酒精），而（
            １）ＢＡＣ到達百分之０‧２３至百分之０‧０５時，對駕駛能力之影
            響為：多數駕駛人心境逐漸變幻不定、視覺與反應靈敏性減弱、對速度
            及距離的判斷力差。對心理行為之影響為：觀察力逐漸欠缺、心情漸趨
            輕鬆、自信心增加、多話、精神狀態處於陶醉感。（２）ＢＡＣ到達百
            分之０‧０５至百分之０‧０８時，對駕駛能力之影響為：反應遲鈍、
            駕駛能力受損、遲而不決或決而不行。對心理行為之影響為：情緒鬆弛
            、感情與行為趨向誇張、肌肉不協調、精神處於興奮狀態。（３）ＢＡ
            Ｃ到達百分之０‧０８至百分之０‧１５時，對駕駛能力之影響為：判
            斷力嚴重受到影響、能與精神協調受損、駕駛之體能困難增加。對心理
            行為之影響為：產生情緒異常現象、步伐不平穩、言語不清、反應惡劣
            、記憶及判斷力受損、精神處於錯亂狀態。（４）超過百分之０‧５，
            對駕駛人能力之影響為：無法開車。對心理行為之影響為：爛醉如泥、
            失去知覺可能致死、精神處於昏睡狀態。是被告於飲酒後約二小時為警
            查獲，其吐氣所含酒精成份仍高達每公升一‧０三毫克，等於血液中酒
            精濃度為百分之０‧二０六，參酌上開說明，其駕車當時之判斷力、精
            神協調及駕駛體能、精神狀態等均嚴重受到影響。另其為警查獲時，警
            員對其施以酒後生理平衡檢測：有關直線步行十公尺後令其迴轉走回原
            地；雙腳併攏，兩手貼緊大腿將一腳抬高離地十五公分，並停止不動三
            十秒之測試項目均不合格，亦有桃園縣警察局汽車駕駛人酒後生理協調
            平衡檢測紀錄卡可按。其於飲酒後駕車上路時，明顯已達不能安全駕駛
            及酒醉之程度。
    （二）、證人甲○○於警訊及偵查中證述：「‧‧我朋友陳嘉錦於９１、６、２
            ７日０時１０分，在桃園縣觀音鄉○○路５４６號前，被一部Ｒ２－９
            ２１２號自用小客車撞到，並肇事逃逸。當時我和陳嘉錦在新生路五四
            九號裡聊天，約二十七日０時１０分因時間太晚準備回家，我便先開我
            的自小客Ｇ２－６４８８號到門口等，我朋友陳嘉錦從家裡走出來到白
            線準備上車時，被一部Ｒ２－９２１２號自小客車撞到，我便打電話報
            案，並追該部自小客車Ｒ２－９２１２號，追到廣大路與塔腳村八鄰（
            產業道路）時，該車撞到電線桿，並再打電話報案，然後警方就來處理
            了。」（偵查卷第十頁警訊筆錄）。「那時我車子停在路邊，忽然看到
            一個黑影，一過頭陳就倒在地。我是看到車子就停在現場五十公尺處紅
            綠燈附近，本來以為【徐】會下車，但【徐】沒下車。我並未直接看到
            車禍情形。後來我就去追【徐】、【徐】有加速跑。車禍發生現場，與
            【徐】撞到電線桿處距離約有三公里。我是以時速八十公里的速度追。
            （偵查卷第四頁）。而被告於警訊時亦自承：「‧‧我駕駛Ｒ２－９２
            １２自小客車，在新生路上往大園方向行駛，在途中（新生路五四六號
            ）好像撞到路邊的汽車，因本身Ｒ２－９２１２號自用小客車沒什麼損
            害，於是‧‧」等語。另觀之卷附Ｒ２－９２１２號自用小客車車損、
            肇事現場相片及道路交通事故調查表所示，被告所駕駛之自用小客車前
            檔風玻璃破裂、另右側黃色角燈掉落在肇事現場各情。可見被害人確係
            於右揭事實欄所載之時、地遭被告所駕駛之Ｒ２－９２１２號自用小客
            車撞及倒地無訛。被告雖辯稱：不知道撞到人云云。惟查：被告所駕之
            自用小客車於肇事後，車前擋風玻璃右側破裂，已如前述。被告於偵查
            中復確認並非撞及電桿造成，但出門前擋風玻璃完好等語。又被害人右
            腿所受之骨折傷害（見驗斷書），尚非一般小角度之輕微擦撞所能形成
            之傷勢，而較可能是遭車輛以正面或大角度之衝擊面所致。另遭受車輛
            正面或大角度衝撞後，因車輛未及時停煞，在撞擊力加上車輛前行速度
            之慣性運動，極易造成人體彈上車輛引擎蓋並撞擊擋風玻璃。故依被害
            人右腿骨折之傷勢、被告所駕自小客車車損部位為車前擋風玻璃、其破
            裂發生之時間（即飲酒駕車上路後、撞到路旁電桿前）研判，上述自小
            客車擋風玻璃破裂之原因，係被害人遭撞擊後再彈撞及車前擋風玻璃所
            致，應無疑義。職是之故，車禍當時之撞擊力道及產生聲響之大，亦不
            難想像。從而，被告對於車禍所造成之巨大聲響及近於眼前擋風玻璃破
            裂之嚴重車損，竟未下車察看，反充耳不聞、視而不見繼續駕車前行，
            其情顯悖離常理？所辯不知發生車禍，要難置信。其肇事逃逸之事實，
            至為灼然。辯護意旨雖以被告於肇事後，呼氣所含酒精成分已達每公升
            一‧０三毫克，顯已泥醉，對於外界發生之事物難以知覺，其不知撞及
            被害人極其可能，在不知之情況下，續而駕車前行，自無肇事逃逸之故
            意云云。然查：被告由肇事之地點駛至同縣觀音鄉○○村○鄰○○道路
            口撞及路旁之電桿，其間相距近三公里，為被告所自承，並經證人王興
            倉於偵查中證述屬實。而被告於本院審理時經詢以前往國道三號公路，
            何以駛至產業道路口？復陳稱：由新坡往大園上交流道所必經等語。由
            是可知，被告於肇事後，不僅仍能駕車長達三公里，且未偏離欲前往目
            的地所應遵循之行車路線，足見，其於肇事當時雖已酒醉，但對於外界
            之知覺理會能力應屬正常，要無辯護意旨所述：酒後泥醉不知外界事物
            之情形。其不足為有利被告之認定至明。
    （三）、被害人陳嘉錦確因本件車禍受有頭部外傷、臚內出血之傷害，經送醫急
            救後仍不治死亡一節，業經檢察官督同檢驗員到場相驗屬實，製有勘驗
            筆錄、相驗屍體證明書、驗斷書各一份及相驗照片四張在卷可憑。按飲
            酒後其吐氣所含酒精成分超過每公升０、二五毫克以上者，不得駕車；
            又汽車行駛時，駕駛人應注意車前狀況，並隨時採取必要之安全措施，
            道路交通安全規則第一百十四條第二款、第九十四條第三項分別定有明
            文。被告為汽車駕駛人，考領取有駕駛執照，自應熟諳上開規定，並應
            注意及之，且其肇事當時天候、路面鋪設柏油、乾燥無缺陷、無障礙物
            又視距良好，又無不能注意之情事，有前開道路交通事故調查報告表一
            份附卷可稽，竟於酒醉後駕車上路，且疏未注意車前狀況，撞及立於路
            邊之被害人，其有違反上開規定之過失甚明。而被害人係因本件車禍以
            致死亡，其死亡原因與被告之過失行為間顯有相當因果關係。從而，事
            證明確，被告右揭犯行堪以認定。
二、核被告所為，係犯刑法第一百八十五條之三服用酒類，不能安全駕駛動力交通工
    具而駕駛罪、同法第一百八十五條之四之肇事逃逸罪及同法第二百七十六條第一
    項之過失致死罪。被告係酒醉駕車因而致人死亡，就其所犯過失致死部分，應依
    道路交通管理處罰條例第八十六條第一項之規定，加重其刑。又被告所犯前開三
    罪，二為故意犯、一為過失犯，主觀歸責原因各別，構成要件又不相同，自應分
    論併罰。爰審酌被告並無前科、素行尚稱良好，有臺灣高等法院被告全國前案紀
    錄表一份在卷可查，因一時失慮，致犯本罪，惟其吐氣時所含酒精濃度超出安全
    值甚多，猶駕車上路，以此輕忽之態度駕車致被害人死亡，所生危害甚鉅，已與
    被害人家屬達成和解，賠償新臺幣二百七十五萬元，有調解書一紙可按，及犯後
    頗具悔意等一切情狀，分別量處如主文所示之刑，並定其應執行之刑。又被告前
    未曾受有期徒刑以上刑之宣告，因一時失慮，偶罹刑典，事後深具悔意，積極填
    補被害人家屬損害，信經此次刑之宣告，應知警惕而無再犯之虞，本院認其宣告
    之刑以暫不執行為適當，予以宣告緩刑四年，用啟自新。
據上論斷，應依刑事訴訟法第二百九十九條第一項前段，道路交通管理處罰條例第八
十六條第一項，刑法第一百八十五條之三、第一百八十五條之四、第二百七十六條第
一項、第五十一條第五款，第七十四條第一款，罰金罰鍰提高標準條例第一條前段，
判決如主文。
本案經檢察官林安紜到庭執行職務。
中        華        民        國    九十一    年    十    月    二十一  日
                              臺灣桃園地方法院交通法庭
                                  法  官  江  振  義
右正本證明與原本無異。
如不服本判決，應於判決送達後十日內向本院提出上訴狀( 應附繕本 )，上訴於
臺灣高等法院。
                                  書記官  廖  宜  政
中        華        民        國    九十一    年    十    月    二十一  日
附論罪科刑之法條
道路交通處罰條例第八十六條
汽車駕駛人，無駕駛執照駕車、酒醉駕車、吸食毒品或迷幻藥駕車、行駛人行道或行
經行人穿越道不依規定讓行人優先通行，因而致人受傷或死亡，依法應負刑事責任者
，加重其刑至二分之一。
汽車駕駛人，在快車道依規定駕車行駛，因行人或慢車不依規定，擅自進入快車道，
而致人受傷或死亡，依法應負刑事責任者，減輕其刑。
刑法第一百八十五條之三
服用毒品、麻醉藥品、酒類或其他相關之物、不能安全駕駛動力交通工具而駕駛者，
處一年以下有期徒刑、拘役或三萬元以下罰金。
刑法第一百八十五條之四
駕駛動力交通工具者肇事，致人死傷而逃逸者，處六月以上五年以下有期徒刑。
刑法第二百七十六條
因過失致人於死者，處二年以下有期徒刑、拘役或二千元（現已提高十倍為二萬元）
以下罰金。
從事業務之人，因業務上之過失犯前項之罪者，處五年以下有期徒刑或拘役得併科三
仟元（現已提高十倍為三萬元）以下罰金。
